【裁判字號】    89,易,4100
【裁判日期】    891230
【裁判案由】    違反電子遊戲場業管理條例
【裁判全文】
台灣台中地方法院刑事判決                        八十九年度易字第四一號
    公  訴  人  台灣台中地方法院檢察署檢察官
    被      告  丙○○
    被      告  丁○○
    被      告  乙○○
右列被告等因違反電子遊戲場業管理條例案件，經檢察官聲請以簡易判決處刑（八十
九年度偵字第一二九四一、一六二四六號），本院認不宜以簡易判決處刑，改依通常
程序審判，判決如左：
    主  文
丙○○、丁○○、乙○○均無罪。
    理  由
一、公訴意旨：如附件聲請簡易判決處刑書所載。
二、公訴人認被告丙○○、丁○○、乙○○均涉犯刑法第二百六十六條第一項前段賭
    博罪，及被告丙○○、丁○○另涉犯電子遊戲場業管理條例第二十二條之罪嫌，
    無非以被告丙○○、丁○○坦承犯行，並有扣案之機具可資佐證，雖被告乙○○
    否認犯行，並辯稱：不能兌換現金或獎品，並無賭博行為云云，惟查，被告乙○○之犯行，業據同案被告丙○○、丁○○自白不諱，且被告乙○○係被告丙○○
    所僱用之現場唯一工作人員，豈有不知有兌換現金之情事？此外復有現場圖一張
    、照片三張附卷及扣案之電動賭博機具四台可資佐證，被告乙○○所辯洵無足採
    等為其論據。訊據被告丙○○、丁○○均否認有公訴人所指之電子遊戲場業管理
    條例第二十二條、刑法第二百六十六條第一項前段等犯行、被告乙○○亦否認涉
    犯刑法第二百六十六條第一項前段之犯行，並均辯稱：電動機具因螢幕不穩定，
    放在進貨區內，尚在試機中，未開始營業，也還沒有客人來玩等語。
三、按犯罪事實應依證據認定之，無證據不得推定其犯罪事實。又不能證明被告犯罪
    或其行為不罰者，應諭知無罪之判決，刑事訴訟法第一百五十四條、第三百零一
    條第一項分別定有明文。次按認定不利於被告之事實，須依積極證據，苟積極證
    據不足為不利於被告事實之認定時，即應為有利於被告之認定，更不必有何有利
    之證據；又事實之認定應憑證據，如未能發現相當之證據，或證據不足以證明，
    自不能以推測或擬制之方法以為裁判之基礎，最高法院亦分別著有三十年上字第
    八一六號、四十年台上字第八六號判例可資參照。經查：
  (1)被告丙○○、丁○○、乙○○三人所涉賭博罪嫌部分：
    按刑法第二百六十六條第一項前段之普通賭博罪，在學理上為「對向犯」，屬「
    必要共犯」，需有二個或二個以上之行為者，彼此相互對立之意思經合致始得成
    立之犯罪，故而若僅有一行為者，即無由成立犯罪。查本案被告丁○○於警詢時
    供稱：「電動玩具(6)日才開始營業，所以還未有營業額」、「（問：臨檢時電動
    玩具是否有插電營業？有無人把玩？有無賭博行為？）沒有人把玩，沒有賭博行
    為」；被告乙○○於警詢時亦供稱：「（問：有無客人把玩？）沒有客人在把玩
    」、「（問：店內所擺設之電玩有無從事賭博？）沒有從事賭博」等語。另被告
    丙○○於偵查中亦供稱：「（問：四台機具如何玩？）丁○○還沒有跟我說，他
    說機台很久沒有用了，先放著讓它運轉」等語。足見被告丙○○、丁○○、乙○○三人於警詢、偵查中均未坦承有何賭博犯行，公訴人認被告丙○○、丁○○對
    於此部份犯行已坦承不諱，尚有誤解。次查，扣案四台電動賭博機具均有投幣口
    ，有該機具之照片二張附卷可稽，而警方人員前往上址臨檢時並未在電動機具內
    查有硬幣之事實，亦據證人即前往臨檢之台中市警察局第四分局西屯派出所員警
    甲○○到庭證述屬實，並有台中市警察局第四分局西屯派出所臨檢紀錄表之記載
    附卷可憑；而卷附警員甲○○所書之職務報告書亦記載現場無人把玩等語。此外
    ，現場又查無帳冊、兌換獎品等與賭博相關之證物，是公訴人認被告三人已有賭
    博犯行，尚乏實據。本案被告擺設電動機具，雖目的在供人玩賭，惟既尚未有人
    前來玩賭，依前述說明，即無由成立賭博罪。
    (2)被告丙○○、丁○○二人所涉電子遊戲場業管理條例罪嫌部分：
    被告丙○○、丁○○雖辯稱電動機具尚在試機中，還未開始營業云云，惟查：被
    告丁○○於警詢時供稱：「（問：臨檢時電動玩具是否有插電營業？）當時有插
    電營業」、「（問：電動玩具是何時開始營業？）電動玩具是昨(6)日才開始擺放
    營業」；另共同被告乙○○於警詢時亦供稱：「現場有黃金跑馬機一台、小孔雀
    瑪利一台、金牌大滿貫麻將台二台，有插電營業」等語。經傳訊證人甲○○到庭
    亦證稱：「我們備勤中，是接獲經由勤務中心通報星座便利商店有擺放電動賭博
    機具，請我們前去查辦，之前在同一天分局的黃巡官有去查看，發現該店有擺放
    電動玩具」等語屬實。此外復有電動賭博機具四台扣案、台中市警察局第四分局
    西屯派出所臨檢紀錄表、被告丁○○出具之保管書、警員甲○○所書之職務報告
    書、電動玩具位置圖各一紙、電動玩具照片二紙附卷可憑，被告丙○○、丁○○
    上開辯解應不足採信，渠等有在上址擺放電動機具（雖尚未有人前來賭博，已如
    前述）之事實固堪認定。惟按：電子遊戲場業管理條例所稱電子遊戲場業，係指
    設置電子遊戲機供不特定人益智娛樂之營利事業，該條例第三條定有明文；同條
    例第五條就電子遊戲場業之營業，依所擺設電子遊戲機種類之不同而分為普通級
    及限制級，第八條規定電子遊戲場之申請設立時，其營業場所應符合相關之都巿
    計畫法、區域計畫法、土地使用管制、建築法令及消防法令等之規定，第九條則
    規定電子遊戲場業之營業場所，應距離學校、醫院相當之距離以上，可見該條例
    之規範對象，應係專以設置電子遊戲機供人益智娛樂且具有一定規模之營利事業
    ，至如其他營業場所如便利商店，於原本所營事業外，另行擺設電子遊戲機者，
    應無電子遊戲場業管理條例之適用。是依本件公訴意旨所載，被告丙○○係在其
    經營之星座便利商店內為警查獲擺設上開電動賭博機具四台，依前揭說明，被告
    丙○○所經營之星座便利商店既非該條例所稱之「電子遊戲場」，應無該條例之
    適用。被告丙○○所經營之星座便利商店非該條例所稱之「電子遊戲場」業，自
    不生未經登記經營電子遊戲場業之情事，核與公訴人所指之電子遊戲場業管理條
    例第二十二條之罪之構成要件有間。
  (3)此外，復查無其他積極證據足資證明被告三人有何公訴人指訴之上開犯行，不能
    證明被告等犯罪，均應為無罪之諭知。
據上論斷，應依刑事訴訟法第四百五十二條、第三百零一條第一項，判決如主文。
中    華    民    國    八十九      年      十二      月    三十        日
                                        法  官  江  德  千
右正本證明與原本無異。
如不服本判決，應於送達後十日內向本院提出上訴狀(須附繕本)，上訴於台灣高等
法院台中分院。
                                        書記官
中    華    民    國九十        年        一      月      二        日


司法院資訊處製作；財團法人民間司法改革基金會備份。
